【裁判字號】    89,易,1517
【裁判日期】    890525
【裁判案由】    背信
【裁判全文】
臺灣高雄地方法院刑事判決                        八十九年度易字第一五一七號
    公  訴  人  臺灣高雄地方法院檢察署檢察官
    被      告  乙○○
    選任辯護人  許清連
                邱佩芬律師
                林鴻駿律師
右列被告因背信案件，經檢察官提起公訴 (八十八年度偵字第二０四五九號），本院
判決如左：
    主  文
乙○○無罪。
    理  由
一、公訴意旨及其論據如起訴書所載（如附件）。
二、按犯罪事實應依證據認定之，無證據不得推定其犯罪事實；不能證明被告犯罪者
    ，應諭知無罪之判決，刑事訴訟法第一百五十四條、第三百零一條第一項定有明
    文。又「刑法第三百六十六條之背信罪，必須違背任務之行為係為圖取不法利益
    ，或圖加不法損害之手段，始得成立。至該條所謂意圖為自己或第三人得不法利
    益一語，原指自己或第三人在法律上不應取得之利益，意圖取得或使其取得者而
  言。如果在法律上可得主張之權利，即屬正當利益，雖以非法方法使其實現，僅
    屬於手段不法，無構成背信罪之餘地」、「刑法第三百四十二條之背信罪，以有
    取得不法利益或損害本人利益之意圖為必要，若無此意圖，即屬缺乏意思要件，
    縱有違背任務之行為，並致生損害於本人之財產或其他利益，亦難律以本條之罪
    」，最高法院分別著有二十一年上字第一五七四號及三十年上字第一二一０號判
    例判例可資參照。
三、訊據被告乙○○堅決否認犯行，辯稱：其只是為取回借款，且取回之部分尚有不
    足，其並無取得不法利益或損害本人利益之意圖等語。經查：
（一）、被告確任職於在泰國登記之佳瑞股份有限公司（下稱佳瑞公司）擔任財務經
        理；確實自佳瑞公司提領泰幣三百二十九萬元後匯回國內予其本人等情，雖
        經告訴人指述及被告自白在卷，並有誠泰銀行及上海儲蓄銀行之匯款單在卷
        可佐，而足認為其有違背職務之行為為真實。
（二）、惟「被告於八十七年五月二十日確匯款予佳瑞公司新台幣二百餘萬元做為借
        款」、「被告匯回之款項，曾支付該公司部分員工之薪資及其他股東借予佳
        瑞公司之利息，剩下的部分是被告的薪水及借予佳瑞公司金額之本金及利息
        」、「若合併被告借予佳瑞公司金額之本金及利息，加上其應得之薪資總額
        ，於被告匯出該筆款項後，佳瑞公司尚欠被告債務」等情，亦據告訴人等人
        於告訴狀中載明，並經告訴人甲○○於偵查中指述屬實在卷。則以被告取回
        之款項並未超出其應有及應得之總額；佳瑞公司尚欠被告應得之款項；再佐
        以被告於匯回該筆金額後尚將其中之六十餘萬元新台幣支付該公司部分員工
        之薪資及其他股東借予佳瑞公司之利息；及被告於匯回該筆金額後即製作詳
        細之結帳清單（參見告訴人提出之證物二，偵查卷第七至十三頁）傳真予佳
        瑞公司，載明何部分是其所應有之款項、何部分是支付該公司部分員工之薪
        資及其他股東借予佳瑞公司之利息等情以觀，被告辯稱其只是為取回借款，
        且取回之部分尚有不足，其並無取得不法利益或損害本人利益之意圖等語應
        足採信。
（三）、被告既無取得不法利益或損害本人利益之意圖，則自與前述背信罪之構成要
        件不符；此外，本院又查無其他證據足認被告確有公訴人所指之犯行，本件
        應屬民事糾紛，依前揭法條規定及判例意旨，自應諭知被告無罪之判決。
四、據上論斷，應依刑事訴訟法第三百零一條第一項，判決如主文。
中      華      民      國    八十九    年      五      月    二十五    日
                                  臺灣高雄地方法院刑事第一庭
                                      法  官  郭文通
右正本證明與原本無異。
如不服本判決，應於判決送達後十日內，向本院提出上訴狀。
                                      書記官  黃國忠
中      華      民      國    八十九    年      五      月    二十五    日


司法院資訊處製作；財團法人民間司法改革基金會備份。
